臺灣屏東地方法院刑事裁定　　　　　　 100年度聲判字第10號
聲　請　人　潘夢竹
代　理　人　陳文松律師
兼
送達代收人
被　　　告　蔡振武
上列聲請人因告訴被告業務過失傷害案件，不服臺灣高等法院高
雄分院檢察署檢察長於民國100 年6 月6 日駁回再議之處分（10
0 年度上聲議字第928號），聲請交付審判，本院裁定如下：
    主  文
聲請駁回。
    理  由
一、按告訴人不服上級法院檢察署檢察長或檢察總長認再議為無
    理由而駁回之處分者，得於接受處分書後十日內委任律師提
    出理由狀，向該管第一審法院聲請交付審判。法院認為交付
    審判之聲請不合法或無理由者，應駁回之。刑事訴訟法第25
    8 條之1 、第258 條之3 第2 項前段，分別定有明文。
二、本件聲請人潘夢竹以被告蔡振武涉犯業務過失傷害罪，向臺
    灣屏東地方法院檢察署檢察官提出告訴，經該署檢察官以99
    年度調偵字第353 號為不起訴處分後，聲請人聲請再議，經
    臺灣高等法院高雄分院檢察署檢察長以100 年度上聲議字第
    928 號處分書，認再議無理由而駁回再議聲請，聲請人收受
    該駁回再議之處分書後，於100 年6 月13日委任陳文松律師
    為代理人，在法定期間內聲請交付審判，業經本院依職調閱
    上開卷宗，並核閱卷存送達證書、聲請交付審判狀、委任狀
    無訛，是聲請人之聲請即屬合法，就此合先敘明。
三、本件聲請人不服臺灣高等法院檢察署檢察長駁回再議之處分
    ，而聲請交付審判，意旨略以：
  (一)本案被告確實有駕車碾傷被害人林進豪，事證明確，為檢察
    官處分書所不爭。
  (二)蔡振武既有碾壓被害人林進豪之事實，則其為執行業務之司
    機，應有高度注意行車路況之注意義務，且注意義務應較一
    般人注意義務更高，然蔡振武疏忽為注意，應有業務過失傷
    害之刑事責任：1.原偵查檢察官僅採信被告蔡振武空言答辯
    之詞，認定被告並無應注意、能注意而不注意之過失責任，
    顯有違法。本案衡諸一般經驗法則，倘被害人林進豪已遭共
    同被告葉桂音撞傷，後車蔡振武倘若有切實注意車前路況，
    即不會再碾傷被害人林進豪。現被害人林進豪因遊覽車第二
    次碾壓致傷勢如此嚴重，顯見被告蔡振武應有未注意前面路
    況之業務過失，原處分對此部分避重就輕，顯有違誤。2.對
    於被告蔡振武於路況當時是否已踐行注意義務，有諸多證據
    仍應調查，例如：蔡振武是否保時行車安全距離、是否超速
    、是否車前燈有依法開啟等等。本案不應僅從證人口述該路
    段當時並無路燈（且行人穿越道不可能沒有路燈），而認被
    告蔡振武無過失不可歸責，對此部分檢察官均未查明，本案
    調查程序極為草率，顯見原不起訴處分書有事證未釐清之違
    法。3.被告蔡振武以行車為其業務，當有隨時注意車前情形
    之義務。倘若如被告蔡振武所稱，其原先行駛外車道，因在
    外車道看見有人受傷才閃避至內車道，怎可能又會在內車道
    碾壓被害人林進豪之雙腿？顯見被告辯稱供詞不一，其翻異
    其詞之目的為求脫罪。4.原不起訴處分書以《夜間不及閃避
    突起的人孔蓋》為由，認為被告蔡振武並無可歸責之情形，
    亦屬不當認定，與經驗法則與論理法則相悖。被害人為一名
    遭撞傷躺在路上之人，復從葉桂音之證述來看，葉桂音於撞
    傷被害人林進豪後，站在被害人林進豪之身旁，且林進豪受
    傷在地，與一般人孔蓋差異甚大，於此狀況下，被告蔡振武
    身為一名執行業務之司機，怎可能如同閃避人孔蓋一般之閃
    躲不及？5.現被害人林進豪已呈現完全昏迷之植物人狀態，
    傷勢嚴重，其為新加坡星光指揮部派駐台灣受訓之軍人，現
    在台灣遭受如此嚴重之傷害，案情疑點甚多，應獲得之賠償
    均未受償，將來所有醫療支出甚鉅，倘本案草率結案，恐有
    害台灣及新加坡兩國之交誼，更對被害人林進豪之家屬極為
    不公等語云云。
四、按刑事訴訟法第258 條之1 規定告訴人得向法院聲請交付審
    判，揆其立法意旨，係對於「檢察官不起訴裁量權」制衡之
    一種外部監督機制，法院之職責僅在就檢察官所為不起訴之
    處分是否正確加以審查，藉以防止檢察機關濫權，依此立法
    精神，同法第258 條之3 第3 項規定「法院就交付審判之聲
    請為裁定前，得為必要之調查」，所謂「得為必要之調查」
    ，係指調查證據之範圍應以偵查中曾顯現者為限，不可就新
    提出之證據再為調查，亦不可蒐集偵查卷宗以外之證據，否
    則將與刑事訴訟法第260 條之再行起訴規定混淆不清。法院
    於審查交付審判之聲請有無理由時，除認為告訴人所指摘不
    利被告之事證，未經檢察機關詳為調查或斟酌，或不起訴處
    分書所載理由違背經驗法則、論理法則或其他證據法則者外
    ，不宜率予交付審判。且法院裁定交付審判，即如同檢察官
    提起公訴使案件進入審判程序，是法院裁定交付審判之前提
    ，必須偵查卷內所存證據已符合刑事訴訟法第251 條第1項
    所定「足認被告有犯罪嫌疑」之檢察官應提起公訴之情形，
    亦即該案件已經跨越起訴門檻；否則，縱或法院對於檢察官
    所認定之基礎事實有不同判斷，但如該案件仍須另行蒐證偵
    查始能判斷應否交付審判者，因交付審判審查制度並無如同
    再議救濟制度得為發回原檢察官續行偵查之設計，法院仍應
    依同法第258 條之3 第2 項前段規定，以聲請無理由裁定駁
    回。
五、經查：
  (一)按犯罪事實應依證據認定之，無證據不得認定犯罪事實，刑
    事訴訟法第154條第2項定有明文。次按認定不利於被告之事
    實，須依積極證據，苟積極證據不足為不利於被告事實之認
    定時，即應為有利於被告之認定；且刑事訴訟上證明之資料
    ，無論其為直接或間接證據，均須達於通常一般人均不致有
    所懷疑，而得確信其為真實之程度，始得據為有罪之認定，
    若其關於被告是否犯罪之證明未能達此程度，而有合理懷疑
    之存在，致使無從形成有罪之確信，根據「罪證有疑，利於
    被告」之證據法則，即不得遽為不利被告之認定，最高法院
    30年上字第816 號及76年度台上字第4986號分別著有判例可
    資參照。又刑法第276 條之過失致人於死罪，以行為人出於
    過失，且因該過失行為造成死亡結果，二者間在客觀上有相
    當因果關係，始為成立。而所謂相當因果關係，係指依經驗
    法則，綜合行為當時所存在之一切事實，為客觀之事後審查
    ，認為在一般情形下，有此環境、有此行為之同一條件，均
    可發生同一之結果者，則該條件即為發生結果之相當條件，
    行為與結果即有相當之因果關係；反之，若在一般情形下，
    有此同一條件存在，而依客觀之審查，認為不必皆發生此結
    果者，則該條件與結果不相當，不過為偶然之事實而已，其
    行為與結果間即無相當因果關係，此觀最高法院76年度台上
    字第192 判例意旨即明。又汽車駕駛人依規定遵守交通規則
    行車時，得信賴其他汽車駕駛人亦能遵守交通規則，故關於
    他人違規行為所導致之危險，僅就可預見，且有充足時間可
    採取適當之措施以避免結果之發生時，負其責任，對於他人
    突發不可知之違規行為並無防止之義務；又刑法上之過失犯
    ，以行為人對於犯罪結果之發生按其情節應注意，並能注意
    ，而不注意者，始克相當，若事出突然，依當時情形，不能
    注意時，縱有結果發生，仍不得令負過失責任（最高法院87
    年度台非字第337 號判決意旨參照）。
  (二)本院依職權調取上開偵查卷宗審閱後，依道路交通事故現場
    圖、道路交通事故調查報告表、處理車禍現場照片、現場勘
    察、採證照片、被告葉桂音、蔡振武之供述、證人杜文、賴
    文魁之證詞、臺灣省高屏澎湖區車輛行車事故鑑定委員會鑑
    定意見書等卷證資料，堪認本件車禍之發生，應係本案被告
    葉桂音駕駛自用小客車，沿屏東縣恆春鎮○○路由南向北行
    駛，行經省北路二段580 號前時，適有被害人林進豪，由西
    向東行走穿越該路口，葉桂音因閃避不及撞擊林進豪，並非
    被告未注意車前狀況而追撞被害人，且被告亦有閃避但仍無
    法避免車禍發生，是上開不起訴處分、駁回再議處分認定被
    告蔡振武駕車行為並無何過失，核與偵查卷內現有證據資料
    相符，亦無何違背經驗法則、論理法則或其他證據法則之情
    事，卷內復查無其他積極證據足以認定被告蔡振武有何過失
    。
  (三)況原檢察官就本件車禍肇事成因，為求慎重，並送請臺灣省
    高屏澎區車輛行車事故鑑定委員會鑑定，鑑定意見以無法證
    明那一方未依號誌指示行走及行駛，故未便遽予鑑定，惟認
    ：若同案被告葉桂音駕駛小客車綠燈行駛時，則：行人林
    進豪未遵行號誌指示（闖紅燈）及未行走行人穿越道為肇事
    原因。葉桂音駕駛小客車綠燈行駛，無肇事因素。蔡振武駕
    駛大客車，無肇事因素。若行人林進豪之行向為綠燈時，
    則：葉桂音駕駛小客車未遵行號誌指示行駛（闖紅燈）為肇
    事原因。行人林進豪綠燈行走，無肇事因素。蔡振武駕駛大
    客車，無肇事因素。有該鑑定委員會99年7 月6 日高屏澎鑑
    字第0996002058號函及其鑑定意見書可憑，且聲請人就該鑑
    定意見並無異議而申請覆議，是上述鑑定意見經核並無違失
    ，原檢察官並據以作為認定處分之證據資料，並無不當。
六、綜上所述，本件依偵查卷內所存證據既不足以認定本案被告
    有過失傷害犯嫌，原檢察官依查得證據對聲請人提出之告訴
    為不起訴處分，及由臺灣高等法院高雄分院檢察署檢察長駁
    回其再議之聲請，於法均無違誤。本件交付審判之聲請為無
    理由，應予駁回。
七、據上論斷，應依刑事訴訟法第258 條之3 第2 項前段，裁定
    如主文。
中    華    民    國    100   年    8     月  17    日
                  刑事第二庭  審判長法  官  潘正屏
                                    法  官  羅森德
                                    法  官  簡光昌
以上正本證明與原本無異。
本件不得抗告。
中    華    民    國    100   年    8     月  17    日
                                    書記官  蔡語珊